臺灣臺南地方法院民事判決　　　　　　　95年度訴字第1414號
原　　　告　丙○○
　　　　　　丁○○
　　　　　　乙○○
　　　　　　甲○○
共　　　同
訴訟代理人　林崑地律師
複代理人　　林鍾仁
被　　　告　戊○○
上列當事人間請求侵權行為損害賠償事件，經本院於民國96年2
月7日言詞辯論終結，判決如下：
    主      文
被告應給付原告丙○○新台幣壹拾玖萬元，應給付原告甲○○、
丁○○、乙○○各新台幣捌萬元，及均自民國95年9月2日起至清
償日止，按週年利率百分之5計算之利息。
原告其餘之訴駁回。
訴訟費用由兩造各按如附表2所示金額負擔。
本判決原告勝訴部分，得假執行。但被告如於執行標的物拍定、
變賣前，以新台幣壹拾玖萬元為原告丙○○預供擔保，以新台幣
各捌萬元分別為原告甲○○、丁○○、乙○○預供擔保，就其各
該部分得免為假執行。
原告其餘假執行之聲請駁回。
    事實及理由
一、本件原告起訴主張：
(一)、被告明知行車執照為車輛行駛憑證，農用拼裝車未依規定進
    行檢驗且未領有行車執照，依規定不得行使於道路，且車輛
    停車時應依車輛順行方向緊靠道路右側，並應開啟足夠之夜
    間照明，供往來車輛辨識，俾免發生危害。詎被告於民國95
    年1月9日17時許，違規行駛其所有無牌照農用拼裝車，占用
    慢車道，逆向停放於台南縣白河鎮草店里關帝廳高分12之1
    號電桿前，於附近農田工作，惟僅開啟閃光小黃燈，適原告
    丙○○之夫，原告丁○○、乙○○、甲○○之父林永進騎乘
    車號MCL-929號重機車，延台南縣白河鎮○○里○○○○○
    道路由西往東方向駛至，撞及拼裝車右前車頭處倒地，經送
    醫急救，延至翌日上午4時16分死亡，而被告於刑事過失致
    死案件已自認有過失致死責任，且被告之過失行為與被害人
    林永進之死亡結果間，具有相當因果關係，亦據台灣台南地
    方法院檢察署檢察官督同檢驗員到場相驗屬實，並製有驗斷
    書及相驗屍體證明書各1只可證，惟檢察官認為被告車輛雖
    未領有行車執照，且未依規定順向停放，惟其業已緊靠路邊
    停放，並開啟部分閃光黃燈，於本件死亡車禍之可責性較被
    害人為低，且其犯後業以自白犯行，堪信其歷經此事，當知
    所警惕，無再犯之虞，倘不予起訴對於公共利益之維護尚屬
    無礙，而對被告為緩起訴之處分（95年度偵字第7613號）。
(二)、被告不法侵害林永進致死，既堪認定，自應依侵權行為之法
    則負損害賠償之責任。原告丙○○係被害人林永進之配偶，
    原告甲○○、丁○○、乙○○係被害人林永進之子女，自得
    請求被告賠償所支出之殯葬費及慰藉金，資將原告請求被告
    賠償之金額列述如下：(1)殯葬費：原告丙○○支出被害人林
    永進之殯葬費合計新台幣（下同）440,300元，其中殯葬餐
    費6,330元，出殯及儀式計支出227,000元，骨灰盒位1個150
    ,000 元。(2)慰藉金：原告丙○○係被害人林永進之妻，原
    告甲○○、丁○○、乙○○是被害人林永進之子女，此次被
    害人林永進因車禍致死，一夕之間，變成陰陽兩隔，痛苦之
    情，難以形容，被告自應賠償原告丙○○慰藉金200萬元，
    賠償原告甲○○、丁○○、乙○○慰藉金各100萬元，以資
    慰藉，始為相當。爰依侵權行為之法律關係，請求被告如數
    賠償並加計法定遲延利息等情。
(三)、並聲明：1.被告應給付原告丙○○2,440,300元，應給付原
    告丁○○、乙○○、甲○○各100萬元，及均自起訴狀繕本
    送達翌日起至清償日止，按週年利率百分之5計算之利息。
    2.訴訟費用由被告負擔。3.原告願供擔保，請准宣告假執行
    。
二、被告則以：
(一)、被告之拼裝車業已緊靠路邊停放，且已完全停放於白色實邊
    線之外側即完全停放於路肩，留有足夠之空間供其他車輛行
    駛，縱使被告是逆向停放，有違反交通規則，但不致影響死
    者林永進之行駛路權。又事發時為95年1月9日17時55分許，
    雖然當時天色已暗，但天氣晴朗，鄰近路燈均已開啟，照明
    充足，視線良好，並無其他障礙物，被告已盡其所能將車輛
    停放於白色實邊線之外側，以避免影響他車輛之行駛，並開
    啟黃色警示小黃燈，促請來車之注意，實已盡一般善良管理
    人注意能事，已盡相當注意義務，若非林永進酒醉駕駛，已
    達不能安全駕駛動力交通工具之程度，應該可以注意到被告
    停放之車輛。鑑定意見認被告未緊靠路邊停車，影響夜間機
    車行車安全，實乃因為被告停放車輛之路邊有種植路樹，枝
    葉茂盛，並有傾斜至路肩，且被告之拼裝車上放有耕作農用
    之機具，尚須預留空間以利人員及農用機具下車耕作，致使
    被告無法完全將車輛緊靠路邊停放，實屬情非得已。
(二)、退萬步言，縱認為被告有過失，肇事主因亦在林永進，因林
    永進酒醉騎乘機車，其經抽取血液進行酒精濃度檢測，血液
    中酒精濃度達142mg/dl，顯見已逾法務部88年5月18日以法
    88檢字第001669號函知，當呼氣酒精濃度達每公升0.55毫克
    以上，肇事率為一般正常人之10倍，認為已達不能安全駕車
    之標準，且根據醫學文獻，亦已達輕到中度中毒，反應較慢
    、感覺減低、影響駕駛程度，顯已造成其平衡感、穩定感、
    控制力、注意力、駕駛能力均降低，意識模糊不清，應認已
    達不能安全駕駛動力交通工具之程度。是林永進於車禍發生
    當時，酒後騎乘機車，疏未注意其同向車道前方有停止之車
    輛，顯未注意車前狀況，致與被告停放於肇事地點之農用拼
    裝車發生撞擊，有違道路交通安全規則第94條第3項所明定
    ，與有過失甚明，請依林永進及被告之過失比例9比1，依過
    失相抵及公平原則，酌減或免除賠償金額。原告請求之殯葬
    費、精神慰撫金均過高，被告為一介農民，且年事已高，尚
    以耕田維生，實在沒有能力負擔鉅額賠償金等語，資為抗辯
    。
(三)、並聲明：1.原告之訴及假執行之聲請均駁回。2.訴訟費用由
    原告負擔。3.如受不利之判決，被告願供擔保請准宣告免為
    假執行。
三、原告前開主張被告過失不法侵害原告丙○○之夫，原告丁○○、乙○○、甲○○之父林永進致死之事實，已據提出台灣
    台南地方法院檢察署檢察官95年度偵字第7613號緩起訴處分
    書、台灣台南地方法院檢察署相驗屍體證明書、戶籍謄本及
    台南縣警察局白河分局道路交通事故證明書為證，而被告對
    於95年1月9日17時55分許在台南縣白河鎮草店里關帝廳高分
    12之1號電桿前道路路肩發生本件車禍，致原告丙○○之夫
    ，原告丁○○、乙○○、甲○○之父林永進死亡之事實固不
    爭執，惟辯稱：本件車禍應負過失責任之人為林永進，被告
    並無過失云云；經查：
(一)、按停於路邊之車廂，遇畫晦、風沙、雨雪、霧靄時，或在夜
    間無燈光設備或照明不清之道路，均應顯示停車燈光或反光
    標識；又停車時應依車輛順行方向緊靠道路右側，其右側前
    後輪胎外側距離緣石或路面邊緣不得逾40公分，道路交通安
    全規則第112條第1項第13款及第2項定有明文。本件依台南
    縣警察局白河分局製作之道路交通事故現場圖、道路交通事
    故調查報告表(一)、(二)及拍攝之現場照片所示：本件車禍肇事
    地點在台南縣白河鎮草店里關帝廳高分12之1號電桿前由北
    往南方向之道路路肩處，路肩寬度為2.8公尺，肇事當時之
    天候晴，夜間有照明，但不甚充分清楚，路面乾燥、無缺陷
    ，被告逆向停車之車頭僅開啟照度不甚明亮之閃光小黃燈，
    且其車輛左側（因被告逆向停車，故為左側）前後輪胎外側
    距離路面邊緣為1.1公尺至1.3公尺，已逾40公分甚多，有上
    開道路交通事故現場圖、道路交通事故調查報告表(一)、(二)及
    現場照片附於台灣台南地方法院檢察署95年度相字第76號相
    驗卷可稽，顯見被告當時並無不能注意之情事，其竟應注意
    能注意而疏未注意，於夜間駕駛拼裝車，未緊靠路邊停車，
    且其停車警示措施亦欠完善，影響夜間機車行車安全，肇致
    本件事故，則被告顯有過失，且其過失行為與被害人林永進
    之死亡結果有相當因果關係，應堪認定。被告雖又辯稱：因
    被告停放車輛之路邊有種植路樹，枝葉茂盛，並有傾斜至路
    肩，且被告之拼裝車上放有耕作農用之機具，尚須預留空間
    以利人員及農用機具下車耕作，致使被告無法完全將車輛緊
    靠路邊停放云云，並提出照片3幀為憑；然觀被告提出之照
    片所示，被告指稱之路樹係緊臨路面邊緣而種植，並不影響
    被告將拼裝車緊靠路邊停車。被告僅圖自己工作之方便，疏
    未注意將其車輛緊靠路邊停車，造成夜間機車行車安全之危
    害，自難諉卸其應負之過失責任。從而，被告抗辯：其就本
    件車禍之發生無過失云云，洵非可採。
(二)、惟按汽車駕駛人飲用酒類或其他類似物後其吐氣所含酒精濃
    度超過每公升0.25毫克或血液中酒精濃度超過百分之0.05以
    上者，不得駕車；汽車行駛時，駕駛人應注意車前狀況，並
    隨時採取必要之安全措施；此觀道路交通安全規則第114條
    第2款及第94條第3項規定即明。本件被害人林永進酒後騎乘
    機車肇事，經抽取其血液進行酒精濃度檢測，血液中酒精濃
    度高達142mg/dl（換算呼氣值為0.71mg/l），有台南縣警察
    局白河分局道路交通事故當事人酒精測定紀錄表及調查筆錄
    附於台灣台南地方法院檢察署95年度相字第76號相驗卷足佐
    ，而被害人林永進騎乘機車當時之天候、道路‧‧等狀況與
    被告之條件相同，應注意上開規定，且當時並無不能注意之
    情事，竟疏未注意，飲用酒類於酒精濃度超量之情形下，仍
    駕駛普通重型機器腳踏車，未充分注意車前狀況，撞及前方
    路邊停車，致發生自己死亡之結果，亦與有過失甚明。從而
    ，被告辯稱：被害人林永進對本件事故之發生與有過失等語
    ，要屬有據。
四、按因故意或過失不法侵害他人之權利者，負損害賠償責任；
    不法侵害他人致死者，對於支出殯葬費之人，亦應負損害賠
    償責任；不法侵害他人致死者，被害人之父、母、子女及配
    偶，雖非財產上之損害，亦得請求賠償相當之金額，民法第
    184條第1項前段、第192條第1項及第194條分別定有明文。
    本件被告過失不法侵害原告丙○○之夫，原告丁○○、乙○○、甲○○之父林永進致死，既堪認定，則被告對於原告因
    而所受之損害，自應負損害賠償責任。茲將原告請求被告賠
    償費用，是否應予准許，分述為次：
(一)、殯葬費440,300元部分：原告丙○○主張其為其夫林永進支
    出殯葬費440,300元乙情，雖據提出收據及統一發票為證，
    惟經被告抗辯：殯葬費用過高等語，嗣兩造就上開殯葬費合
    意於15萬元範圍內作為殯葬之必要費用，有本院96年2月7日
    言詞辯論筆錄附卷可稽，則原告丙○○請求有據之殯葬費用
    為15萬元，應予准許。至逾此金額之請求，要難准許。
(二)、精神慰撫金部分：慰撫金之賠償須以人格權遭遇侵害，使精
    神上受有痛苦為必要，其核給之標準，得斟酌雙方身分資力
    與加害程度，及其他各種情形核定相當之數額。本院審酌原
    告丙○○因本件車禍事故，自此與其夫林永進天人永隔，生
    活上頓失配偶之照顧，情感上亦失去配偶之扶持，精神自是
    十分痛苦；而原告丁○○、乙○○、甲○○因其父林永進之
    意外死亡，無法繼續善盡為人子女之孝道，精神上亦是受有
    痛苦，自得請求被告賠償非財產上之損害。其次，斟酌原告
    丙○○不識字，為家庭管理，所有之資產為坐落台南縣白河
    鎮之土地1筆及房屋1幢；原告丁○○係國小畢業，為家庭管
    理，所有之資產為汽車1部；原告乙○○係國中畢業，為家
    庭管理，所有之資產為汽車1部；原告甲○○係工專二專畢
    業，在工廠服務，月薪4、5萬元，所有之資產為坐落台北縣
    泰山鄉之土地1筆及房屋1幢，坐落台南縣白河鎮之土地18筆
    及房屋3幢，及於天星料管工業股份有限公司等之投資；而
    被告係國小畢業，務農，平均年收入2、3萬元，所有之資產
    為坐落台南縣白河鎮之土地21筆及房屋1幢，並有汽車1輛；
    有本院95年11月22日、96年2月7日言詞辯論筆錄及稅務電子
    閘門財產所得調件明細表在卷足憑；及被告於夜間駕駛拼裝
    車，未緊靠路邊停車，且其停車警示措施亦欠完善，影響夜
    間機車行車安全，肇致被害人林永進死亡之加害程度等一切
    情狀，認原告丙○○請求慰撫金200萬元，原告甲○○、丁○○、乙○○請求慰撫金各100萬元，尚屬過高，應核減為
    原告丙○○80萬元，原告甲○○、丁○○、乙○○各40萬元
    ，方屬公允。至原告逾此金額之請求，則不應准許。
五、惟按損害之發生或擴大，被害人與有過失者，法院得減輕賠
    償金額或免除之，民法第217條第1項定有明文。而原告係因
    其夫或父林永進之死亡而有所請求，林永進既有前述過失，
    依衡平之原則，自應有過失相抵法則之適用。本院參酌被害
    人林永進酒後騎乘機車肇事，經抽取其血液進行酒精濃度檢
    測，血液中酒精濃度高達142mg/dl（換算呼氣值為0.71mg/l
    ），顯已不能安全駕駛動力交通工具而駕駛，且又未充分注
    意車前狀況，撞及前方被告停放路邊之車輛，及被告於夜間
    駕駛拼裝車，未緊靠路邊停車，其停車警示措施亦欠完善，
    影響夜間機車行車安全，共同肇致本件事故，依被害人林永
    進及被告對本件損害發生之過失情節，因認被害人林永進應
    為本件車禍之肇事主因，應負百分之80之過失責任；被告應
    為本件車禍之肇事次因，應負百分之20之過失責任。而本件
    經送臺灣省臺南區車輛行車事故鑑定委員會及台灣省車輛行
    車事故覆議鑑定委員會鑑定結果，亦同認被害人林永進為肇
    事主因，被告為肇事次因，有該會95年11月1日臺南區95093
    2案鑑定意見書及96年1月9日府覆議字第0950101129號函各1
    紙附卷可按。則依過失相抵之規定，原告丙○○因被告過失
    不法侵害林永進致死，所受之損害金額為95萬元（計算式：
    殯葬費15萬元＋慰撫金80萬元=95萬元），惟被害人林永進
    之與有過失，過失相抵結果，則原告丙○○得請求被告損害
    賠償之金額為19萬元（計算式：95萬元×0.2=19萬元）。原
    告甲○○、丁○○、乙○○因被告過失不法侵害林永進致死
    ，所受之損害金額各為40萬元，惟被害人林永進之與有過失
    ，過失相抵結果，則原告甲○○、丁○○、乙○○得請求被
    告損害賠償之金額各為8萬元（計算式：40萬元×0.2=8萬元
    ）。
六、從而，原告依侵權行為之法律關係，請求被告應給付原告丙○○19萬元，應給付原告甲○○、丁○○、乙○○各8萬元
    ，及均自起訴狀繕本送達翌日即95年9月2日起至清償日止，
    按週年利率百分之5計算之法定遲延利息，為有理由，應予
    准許。至逾此所為之請求，為無理由，應予駁回。
七、原告雖陳明願供擔保，聲請宣告假執行，惟其勝訴部分之判
    決所命給付之金額未逾50萬元，依民事訴訟法第389條第1項
    第5款規定，應依職權宣告假執行；被告陳明願供擔保，聲
    請宣告免為假執行，核無不合，爰酌定相當之擔保金額准許
    之。至原告其餘假執行之聲請，因訴之駁回而失所依附，不
    應准許。
八、結論：本件原告之訴為一部有理由，一部無理由，依民事訴
    訟法第79條、第85條第1項但書、第87條第1項、第389條第1
    項第5款、第392條第2項、第3項，判決如主文。
中　　華　　民　　國　　96　　年　　2　　月　 　9 　　日
                  民事第三庭    法　官　張季芬
  附表1
┌─────────────┬─────────────┬──────────┐
│項　　　　　　　　　目    │    金　　額　（新台幣）  │   備　　　　註     │
├─────────────┼─────────────┼──────────┤
│裁　　判　　費　　　　　　│  54,955元           　　 │原告預納　　　　    │
├─────────────┼─────────────┼──────────┤
│覆議鑑定規費　　　　　　　│  2,000元        　　　　 │被告預納            │
├─────────────┼─────────────┼──────────┤
│訴訟費用共計　　　　　　　│  56,955元                │　　　　　　　　　　│
└─────────────┴─────────────┴──────────┘
   附表2
┌──────┬─────────┬───────┐
│當事人姓名  │訴訟費用應負擔比例│該當事人應負擔│
│            │                  │之訴訟費用額  │
├──────┼─────────┼───────┤
│原告丙○○  │百分之41          │23,353元      │
├──────┼─────────┼───────┤
│原告丁○○  │百分之17          │9,682元       │
├──────┼─────────┼───────┤
│原告乙○○  │百分之17          │9,682元       │
├──────┼─────────┼───────┤
│原告甲○○  │百分之17          │9,682元       │
├──────┼─────────┼───────┤
│被      告  │百分之8           │4,556元       │
└──────┴─────────┴───────┘
以上正本係照原本作成
如對本判決上訴，須於判決送達後20日內向本院提出上訴狀
中　　華　　民　　國　　96　　年　　2　　月　 　9 　　日
                                書記官　陳美萍
